臺灣臺中地方法院民事判決　　　　　　　　　　　　　九十一年度再易字第一三號
　　再審原告　　庚○○
　　再審被告　　戊○○
　　　　　　　　己○○
　　　　　　　　丁○○
　　法定代理人　乙○○
　　再審被告　　丙○○
　　法定代理人　甲○○
　　再審被告　　魏文華
右當事人間請求所有權移轉登記事件，再審原告對於民國九十一年四月二十六日本院
九十年度簡上字第二三二號確定判決提起再審之訴，本院判決如左：
    主      文
再審之訴駁回。
再審訴訟費用由再審原告負擔。
    理      由
一、再審意旨略以：按適用法規顯有錯誤者，得以再審之訴對於確定判決聲明不服，
    民事訴訟法第四百九十六條第一項第一款定有明文。查再審原告之父即再審被告
    魏文華於民國（下同）八十三年三月二十日，將其所有坐落台中縣霧峰鄉○○段
    丁台小段一八六地號土地○‧○八七六公頃、同小段一八六之一地號土地○‧○
    六一四公頃、同小段一八六之三地號土地○‧○一九三公頃，及同小段一八六之
    四地號土地○‧○三○九公頃，應有部分各四十八分之二，贈與再審原告，並約
    定自訂立贈與契約起五年內，應將上開贈與土地之應有部分，移轉登記與再審原
    告。惟再審原告於八十九年十二月間，發現再審被告魏文華竟於八十八年十二月
    六日，以買賣為原因（買賣發生日期為八十八年九月二十日）將坐落台中縣霧峰
    鄉○○段丁台小段一八六地號土地及同小段一八六之四地號土地之應有部分各十
    六分之一，移轉登記與被告戊○○、己○○、丁○○、乙○○、丙○○之被繼承
    人魏炳照所有，並於同日以贈與為原因（贈與發生日期為八十八年九月二十日）
    將同小段一八六之一地號土地及同小段一八六之三地號土地之應有部分各十六分
    之一，移轉登記與被告戊○○、己○○、丁○○、乙○○、丙○○之被繼承人魏
    炳照所有，且上開土地之買受人及受贈人即魏炳照義明知再審被告魏文華將前開
    土地應有部分之四十八分之二贈與再審原告之事實，魏文華上開之有償及無償行
    為，顯然已侵害再審原告之權益，因此再審原告於九十年二月八日提起本件撤銷
    詐害行為之訴，並經鈞院九十年度中簡字第五八一號判決再審原告勝訴，諭知再
    審被告戊○○等五人之被繼承人魏炳照與再審被告魏文華於八十八年九月二十日
    ，就上開坐落台中縣霧峰鄉○○段丁台小段一八六地號土地及同小段一八六之四
    地號土地之應有部分各四十八分之二，所為之買賣行為應予撤銷，以及再審被告
    魏文華於八十八年九月二十日，就坐落台中縣霧峰鄉○○段丁台小段一八六之一
    地號土地及同小段一八六之三地號土地，應有部分各四十八分之二，與再審被告
    戊○○等五人之被繼承人魏炳照所為之贈與行為應予撤銷；又再審被告戊○○等
    五人就其被繼承人魏炳照與再審被告魏文華就上開買買及受贈與之該四筆土地應
    有部分各四十八分之二辦理繼承登記後，應將該土地應有部分移轉登記與再審被
    告魏文華，然後再審被告魏文華再將該四筆土地應有部分各四十八分之二，移轉
    登記與再審原告，有該民事判決載明可稽。本件再審原告提起之訴，係請求再審
    被告戊○○等五人之被繼承人魏炳照與再審被告魏文華，就坐落台中縣霧峰鄉○○段丁台小段一八六地號、一八六之四地號土地應有部分各四十八分之二之買賣
    行為，以及同小段一八六之一地號、一八六之三地號土地應有部分各四十八分之
    二之贈與行為，均應予撒銷，然後再審被告戊○○等五人就上開四筆土地之應有
    部分各四十八分之二，辦理繼承登記後，應將該應有部分各四十八分之二移轉登
    記與再審被告魏文華，然後再審被告魏文華再將該四筆土地應有部分各四十八分
    之二，移轉登記與再審原告，因此再審原告所請求之標的為財產，而且亦僅限於
    該四筆土地之應有部分各四十八分之二，故所請求者並非特定物，灼然甚明，惟
    鈞院九十年度簡上字第二三二號判決竟引用民法第二百四十四條第三項規定，將
    土地之應有部分認為特定物，而予以廢棄第一審判決，並駁回再審原告之訴，其
    顯屬適用法規錯誤，而難令人心服，為此依法提起再審等語。
二、本件再審原告提起再審之訴之理由，係認原確定判決有民事訴訟法第四百九十六
    條第一項第一款之情形，惟按「民事訴訟法第四百九十六條第一項第一款所謂適
    用法規顯有錯誤，應以確定判決違背法規或現存判例解釋者為限，若在學說上諸
    說併存尚無法規判解可據者，不得指為用法錯誤。」（最高法院五十七年台上字
    第一○九一號判例可資參照）。再按「債務人所為之無償行為，有害及債權者，
    債權人得聲請法院撤銷之。債務人所為之有償行為，於行為時明知有損害於債權
    人之權利者，以受益人於受益時亦知其情事者為限，債權人得聲請法院撤銷之。
    債務人之行為非以財產為標的者，或僅有害於以給付特定物為標的之債權者，不
    適用前二項之規定。」民法第二百四十四條第一、二、三項定有明文。依上開規
    定，債務人所為之無償行為、有償行為，縱以財產為標的並有損害債權人債權之
    情事，且符合民法第二百四十四條第一、二項所定得聲請法院撤銷之要件，如債
    權人之債權係屬以給付特定物為標的之債權者，仍不得請求法院撤銷債務人之有
    償或無償行為。經查，本件再審原告起訴係主張其與再審被告魏文華間於八十三
    年三月二十日訂有贈與契約，由再審被告魏文華將上開四筆土地應有部分各四十
    八分之二贈與再審原告，並約定於訂立贈與契約之日起五年內辦理移轉登記，後
    因再審被告魏文華於八十八年十二月六日，分別以贈與及買賣為原因，將上開四
    筆土地應有部分十六分之一移轉登記與訴外人魏炳照，致損害及再審原告受贈之
    債權，足見再審原告主張其受損害之債權，乃係其於八十三年三月二十日，與再
    審被告魏文華所訂贈與契約之贈與物移轉登記請求權，而依再審原告於第一審所
    提出其與再審被告魏文華間之贈與契約所載：「本人魏文華‧‧‧同意將名下所
    有坐落霧峰鄉○○段丁台小段一八六地號，一八六之一地號，一八六之三地號及
    一八六之四地號四筆土地應有部分各十六分之一，其中每筆土地應有部分各四十
    八分二贈與次子庚○○‧‧‧，而庚○○亦允受之‧‧‧」觀之，再審被告魏文
    華贈與再審原告之標的業已特定，再審原告對再審被告魏文華之贈與物移轉登記
    請求權，自屬以給付特定物為標的之債權，並不因其係請求移轉土地之所有權全
    部或應有部分而有所不同，是縱再審原告之該項債權，因債務人即再審被告魏文
    華與魏炳照間之無償行為或有償行為而受有損害，揆諸前開規定，亦不得訴請撤
    銷之。從而，再審原告主張其因受贈與土地契約所得請求之債權受侵害，進而訴
    請撤銷再審被告魏文華與再審被告戊○○、己○○、丁○○、乙○○、丙○○之
    被繼承人魏炳照間，就系爭四筆土地所為之贈與及買賣行為，於法即非有據，原
    確定判決以再審原告對再審被告魏文華所得主張之債權，為以給付特定物為標的
    之債權，不符撤銷訴權之規定，駁回再審原告之訴，認事用法自無違背法令之情
    事。
三、按再審之訴，顯無再審理由者，得不經言詞辯論，以判決駁回之，民事訴訟法第
    五百零二條第二項定有明文。綜上所述，再審原告所主張之再審事由，經本院調
    查斟酌結果，衡諸上開法條規定及最高法院判例意旨，尚難認原確定判決有再審
    原告所指稱符合民事訴訟法第四百九十六條第一項第一款之情形，是再審原告提
    起本件再審之訴，顯無理由，爰依前開法條規定，不經言詞辯論，逕以判決駁回
    之。
四、結論：本件再審之訴顯無理由，依民事訴訟法第五百零二條第二項、第七十八條
    ，判決如主文。
中      華      民      國        九  十  一    年    七    月  十  五  日
                                  台灣台中地方法院民事第三庭
                                      審判長法官  張　瑞　蘭
　　　　　　　　　　　　　　　　　　　法　　　官　劉　兆　菊
　　　　　　　　　　　　　　　　　　　法　　　官　王　金　洲
右為正本係照原本作成。
本判決不得上訴
中      華      民      國        九  十  一    年    七    月  十  五  日
　　　　　　　　　　　　　　　　　　　法院書記官
